【裁判字號】    90,簡上,271
【裁判日期】    900928
【裁判案由】    損害賠償
【裁判全文】
臺灣高雄地方法院民事判決  九十年度簡上字第二七一號
    上  訴  人  甲○○
    被上訴人    乙○○
右當事人間請求損害賠償事件，上訴人對於中華民國九十年六月二十七日本院九十年
度雄簡字第九七一號第一審判決提起上訴，本院判決如左：
    主  文
上訴駁回。
第二審訴訟費用由上訴人負擔。
    事  實
甲、上訴人方面：
一、聲明：
（一）原判決不利上訴人部分廢棄。
（二）右開廢棄部分，被上訴人應再給付上訴人新台幣壹拾玖萬元，暨自民國九十年
      四月十八日起至清償日止日，按年息百分之五計算之利息。
二、陳述：除與原審判決書所載者相同茲予引用外，補稱：
（一）原判決雖認被上訴人有侵權行為，惟被上訴人在公共場所公然以上訴人「討客
      兄」之字眼辱罵上訴人，致上訴人名譽受精神上痛苦，應再給付上訴人精神上
      損害賠償十九萬元，方合權益。
（二）被上訴人於審理時，一再供稱每月薪資均萬餘元，實則其薪資達三萬餘元，顯
      見被上訴人有隱匿財產之行為，有向國稅局調查被上訴人資產之必要。
三、證據：援用原審之立證方法外，另提出剪報一紙為證。
乙、被上訴人方面：
一、聲明：求為判決駁回上訴，第二審訴訟費用由上訴人負擔。
二、陳述：除與原審判決書所載者相同茲予引用外，補稱：
（一）被上訴人係外省人，對於台語「討客兄」之真實意義並不十分清楚，故被上訴
      人並非有意侮辱上訴人。
（二）被上訴人每月薪資經扣除貸款後，僅餘二萬元左右，並無資力支付鉅額之賠償
      費，故上訴人請求賠償十九萬元，顯然過高。
三、證據：援用原審之立證方法，另提出員工薪津給與發放清冊為證。
    理  由
一、上訴人起訴主張：被上訴人與上訴人係同事關係，被上訴人與上訴人於八十九年
    九月二十五日上午九時二十分許，在澄和商場當眾以「妳討客兄」之字眼辱罵上
    訴人，致上訴人顏面受損，爰依侵權行為之法律關係，請求被上訴人賠償非財產
    上之損害二十萬元及自起訴狀繕本送達被上訴人翌日起至清償日止，按年息百分
    之五計算之利息。
二、被上訴人則以其並非故意辱罵上訴人，而係因不確知「討客兄」之台語含意，始
    以該字眼與上訴人開玩笑，且被上訴人家境貧窮，並無資力賠償上訴人等語置辯
    。
三、上訴人主張被上訴人於八十九年九月二十五日上午九時二十分許，在澄和商場，
    以上訴人討客兄（台語）字眼辱罵上訴人一節，為被上訴人所不否認，且被上訴
    人亦因此經本院刑事庭以公然侮辱罪名，判處拘役五十日，如易科罰金，以三百
    元折算一日確定，有本院九十年度易字第六０九號刑事判決一份在卷可查。被上
    訴人雖以前詞置辯，然查，被上訴人已在台灣生活至少二十年以上，且其工作環
    境不乏本省籍同事，應對台語有初步之瞭解，且當時被上訴人係先將上訴人比擬
    為第二個阿蕉，經上訴人究問何處相像後，才說明同係有「討客兄」之行為，足
    認被上訴人確實明知「討客兄」之含意，故被上訴人上開辯稱不足採信，上訴人
    主張之上開事實，堪信為真實。
四、按「不法侵害他人之身體、健康、名譽或自由者，被害人雖非財產上之損害，氣
    得請求賠償相當之金額」，民法第一百九十五條第一項定有明文。所謂相當，應
    以實際加害情形與其名譽影響是否重大及被害者之身分地位與加害人之經濟狀況
    等關係定之，此有最高法院四十七年度台上字第一二二一號判例可參。按「討客
    兄」（台語）一語，係意指女性不守婦道，胡亂與男性苟合之意，係屬損害女性
    名節之用語。被上訴人在公開場所以該語辱罵上訴人，確實已侵害上訴人名譽，
    上訴人因此覺得名譽受損，依上開法條請求非財產上損害賠償，核屬正當。本院
    審酌被上訴人每月薪資三萬多元、二造之身份、社會地位及被害情節係口舌之爭
    等一切情況，認為被上訴人賠償上訴人一萬元之損害，已屬相當，逾此部分之請
    求為無理由。原審判決被上訴人應給付上訴人一萬元及自起訴狀繕本送達被上訴
    人翌日起（九十年四月十八日）至清償日止，按年息百分之五計算之利息，併駁
    回上訴人逾此部分之請求，堪稱允當。上訴人指稱原審判決駁回上訴人請求部分
    為不當，應改判被上訴人再給付上訴人十九萬元云云，為無理由，上訴應予駁回
    。
五、據上論結，本件上訴為無理由，依民事訴訟法第四百三十六條之一第三項、第四
    百四十九條第一項、第七十八條、，判決如主文。
中      華      民      國    九十      年      九      月    二十八    日
                              臺灣高雄地方法院民事第二庭
~B審判長法官  吳進寶
~B法      官  林玉心
~B法      官  吳文婷
右為正本係照原本作成。
本判決不得上訴。
中      華      民      國    九十      年      九      月    二十八    日
~B法院書記官  王少玲


司法院資訊處製作；財團法人民間司法改革基金會備份。
